【裁判字號】    95,聲再,137
【裁判日期】    951031
【裁判案由】    聲請再審
【裁判全文】
臺灣高等法院臺中分院刑事裁定         95年度聲再字第137號
再審聲請人
即受判決人  乙○○
            甲○○
            丙○○
上列聲請人因竊盜案件，對於本院臺灣高等法院臺中分院中華民
國95年8月14日確定判決（93年度上訴字第214號），聲請再審，
本院裁定如下：
    主  文
再審之聲請駁回。
    理  由
一、聲請意旨略稱：按不得上訴於第三審法院之案件，除刑事訴
    訟法 第420條之規定外，其經第二審確定之有罪判決，如就
    足生影響於判決之重要證據漏未審酌者，亦得為受判決人之
    利益，聲請再審，刑事訴訟法第 421條定有明文，而所謂「
    足生影響於判決之重要證據漏未審酌」，係指該重要證據業
    已提出，法院未予審酌而言。故被捨棄而不用之證據，並未
    於理由中說明其捨棄之理由，亦應認為未予審酌。因此，有
    罪判決書漏未記載對於被告有利之證據不採納之理由，如具
    有刑事訴訟法第 421條之情形，自得據為聲請再審之理由。
    查：
  (一)原確定判決以經濟部89年7月29日經（89）水利字第8988843
    8號公告之「大安溪(蘭勢橋至白布帆橋）砂石採取整體管理
    改」善計畫、89年8月1日經(89）水利字第8988448號公告之
    「大安溪（舊山線鐵路橋至蘭勢橋）砂石採取整體管理改善
    計畫」，及「大安溪砂石整體管理改善計畫執行委託契約書
    」、「砂石取採整體管理改善時師計畫書」、「土石採取申
    請書」、「土石採取使用河川公地許可書」等，認定主管機
    關自始即非常強調各砂石聯管公司應按核准之數量開採，且
    為各聯管公司股東所知情，惟上開委託契約書及計畫均載明
    以疏浚為目的，並以越界、超深為取締標準，非以逾核准數
    量為取締標準，而證人即經濟部水利署第三河川局局長陳俊
    宗、同局管理課課長沈明輝等於原審亦結證稱：頂大安砂石
    聯管公司應負責疏浚至河床計畫高程，非依土石量為採取標
    準等語在卷，倘屬無訛，則頂大安砂石聯管公司在核准範圍
    、計畫高程內採取超過核准數量之砂石，即非盜採，是證人
    陳俊宗、沈明輝之證詞自係足生影響於判決之重要證據，詎
    原確定判決竟漏未記載對於上開有利於受判決人之證人所證
    ，何以不予採納之理由。
  (二)原確定判決認定頂大安、卓安砂石聯管公司、亞洲砂石聯管
    公司於第一、二期開採期間，曾有盜採砂石一節，然依證人
    即經濟部河川局勘測隊隊長陳雍正、張震澤於原審證稱：附
    件 8鑑測結果圖所示之挖方區域，僅係指土石外移區域，至
    於土石外移原因係頂大安公司採取、或其他人採取、或自然
    變化，無法確定等語，足見附件 8所示鑑測結果圖之挖方區
    域，並無法證明有遭盜採。詎原確定判決漏未記載上開有利
    於受判決人之證人所證，何以不予採納之理由。
  (三)原確定判決雖認定再審聲請人甲○○係頂大安砂石聯管公司
    各股東公司之實際負責人之一，對於頂大安砂石聯管公司逾
    核准數額外大量盜採砂石乙情，事前知悉並共同參與促其實
    施一節，然依卷附頂大安砂石聯管公司股東會議記錄所示，
    甲○○並未出席簽到該會議，而係由其公司經理李金龍出席
    。是再審聲請人甲○○既未出席股東會，即不見得會知溪頂
    大安砂石聯管公司通知各股東所分配領取之砂石，即係盜採
    所得，此股東會議記錄則係有利於再審聲請人甲○○之重要
    證據，原確定判決亦未說明不採納之理由。
二、按不得上訴於第三審法院之案件，除刑事訴訟法第 420條之
    規定外，其經第二審確定之有罪判決，如就足生影響於判決
    之重要證據漏未審酌者，亦得為受判決人之利益，聲請再審
    ，刑事訴訟法第 421條固有明文規定，惟依據上開法條之規
    定聲請再審，須該漏未審酌之重要證據足生影響於判決始得
    為之，易言之，即該漏未審酌之重要證據，如於判決之結果
    不生影響，或對於當事人所提出之證據並無漏未審酌者，自
    不得據之聲請再審。經查：
  (一)原確定判決認定再審聲請人犯有連續竊盜罪，係以：
  1.再審聲請人透過對「大安溪（蘭勢橋至白布帆橋）砂石採取
    整體管理改善計畫」及「大安溪（舊山線鐵路橋至蘭勢橋）
    砂石採取整體管理改善計畫」內容之瞭解，可知主管機關除
    已概知可供採取之砂石數量，以作為將來核准聯管公司所可
    開採數量之參考，而嚴禁逾核准數量之超採外，更禁止越界
    或超深、超挖採取砂石之盜採行為，且透過對於「大安溪砂
    石採取整體管理改善計畫執行委託契約書」、「砂石採取整
    體管理改善實施計劃書」、「土石採取申請書」、「土石採
    取使用河川公地許可書」等各項資料之認識，更知主管機關
    自始非常強調各砂石聯管公司應按核准採取土石量開採，並
    須嚴格設立標示牌及採取界樁，絕對禁止超深或越界而超挖
    土石。再從上述各聯管公司與經濟部水利署所訂立「大安溪
    砂石採取整體管理改善計畫執行委託契約書」之約款，可知
    聯管公司開採土石須先向主管機關繳納河川公地使用費、保
    證金及違約金；而實際上此等費用及聯管公司之管銷費用，
    須由各股東公司於向聯管公司領取受分配之土石前，即先預
    行繳納（此部分之事實容後詳敘）。此項各股東公司之購料
    成本，其實際負責人勢必於事前瞭解核准開採數量，而預為
    籌措、準備，足見各股東公司之實際負責人就各砂石聯管公
    司經核准開採之土石數量，於開採前必已知之甚明。
  2.又頂大安砂石聯管公司、卓安砂石聯管公司及亞洲聯管砂石
    公司確有嚴重超深及越界採取砂石之盜採行為，業經臺灣高
    等法院台中分院檢察署檢察官現場履勘屬實，製有履勘現場
    筆錄及蒐證錄影之影像附卷可證，並委託經濟部進行檢測屬
    實，有經濟部水利署河川勘測隊所製作之「大安溪（舊山線
    鐵路橋至白布帆橋）砂石採取整體管理改善計畫」檢測報告
    及「大安溪砂石採取整體管理改善計畫（舊山線鐵路橋至白
    布帆橋）測量橫斷面圖」在卷可稽，並有「股東砂石分配表
    」扣案可證，且再審聲請人乙○○於中機組調查時亦坦承確
    有盜採砂石等情，證人黃健榮、孫國青、徐玉雪、詹文化、
    詹文俊亦證稱確有盜採砂石之行為。
  3.又再審聲請人於開採砂石前應已知各砂石聯管公司經核准開
    採之土石數量等語，除詳如上述理由欄二、(一)之1.部分之說
    明，本院並於原確定判決書中論述甚詳（見第54至55頁），
    於此不再贅述。
  (二)再審聲請意旨所指摘之事項，並不構成再審之理由。
  1.再審聲請人連續以越界及往下超深超挖之方式非法盜採大量
    砂石等情，原確定判決書之理由欄中業已詳載其證據及認定
    之理由，並敘明依經濟部89年7月29日經（89）水利字第898
    88438 號公告之「大安溪（蘭勢橋至白布帆橋）砂石採取整
    體管理改善計畫」及89年8月1日經（89）水利字第 8988448
    號公告之「大安溪（舊山線鐵路橋至蘭勢橋）砂石採取整體
    管理改善計畫」，該兩份計畫書於「壹、前言」中所明白揭
    示之意旨，及上開該兩份計畫書之「陸、計畫內容」之「一
    、規劃疏浚採石區」該項下之明白規定與上開該兩份計畫書
    之「捌、其他配合事項」之第6點、第7點之規定等整體計畫
    內容以觀，顯見主管機關除已概知可供採取之砂石數量，以
    作為將來核准聯管公司所可開採數量之參考，而嚴禁逾核准
    數量之超採外，更禁止越界或超深、超挖採取砂石之盜採行
    為，以落實對於大安溪之砂石採取，採計畫管制，嚴禁超量
    、超深挖取，致危害沿岸堤防、橋樑等公共安全或損及河川
    資源，並防範假借河道整治之名，以行盜採砂石之實等情之
    認定理由綦詳；且再審聲請人確有越界及超深盜採砂石之情
    事，已詳如上開理由欄二之(一)之說明，縱原審判決對陳俊宗
    、沈明輝上開所證，未敘明何以不採納之理由，尚不足以影
    響於原確定判決事實之認定，難謂
  2.另原確定判決亦於理由欄中詳細敘明頂大安砂石聯管公司係
    由董事長乙○○、工務經理詹文化、頂大安砂石聯管公司之
    股東即生峰公司負責人林知世、侯氏公司負責人丙○○等4
    人於決定開採之數量後，再召開股東會議，然後由頂大安砂
    石聯管公司董事長乙○○提交股東會決議而告訴各股東，頂
    大安砂石聯管公司各股東均知悉要盜採砂石等情，頂大安砂
    石聯管公司確實有盜採砂石之犯行及被告甲○○所經營之鉅
    輝公司確有超取應分配之數額無疑，況僅擔任頂大安砂石聯
    管公司之會計徐玉雪與僅在該聯管公司中負責一般行政及文
    書繕打業務之詹斐雅及鉅輝公司之經理李金龍，均知悉該聯
    管公司逾核准數額外大量盜採砂石等情，益見頂大安聯管公
    司之各股東公司實際負責人包括被告甲○○確對於頂大安聯
    管公司逾核准數額外大量盜採之土石，於開採前不僅事前知
    悉，且共同參與促其實施，是再審聲請人甲○○曾否僅派李
    金龍參加頂大安之股東會議，而其本身並未參加，已不影響
    其知悉頂大安砂石聯管公司大量盜採砂石之行為及其共同參
    與促成實施之行為綦詳，再審聲請人甲○○上開指摘原確定
    判決，對有利於其之股東會議紀錄，亦未說明不採納之理由
    已足以構成再審之理由，亦不足採。
  3.至證人陳雍正、張震澤上開所證，核與再審聲請人有盜採砂
    石無關，原確定判決雖未加以審酌，亦不構成再審之理由。
三、本件再審聲請人所舉聲請再審之理由，核與上引法條所定無
    一相符，顯無再審之理由，應予駁回。
四、爰依刑事訴訟法第434條第1項，裁定如主文。
中    華    民    國    95    年    10    月    31    日
               刑事第十庭  審判長法  官  林  照  明
                                 法  官  李  平  勳
                                 法  官  蔡  名  曜
上列正本證明與原本無異。
不得抗告。
                                 書記官  劉  恒  宏
中    華    民    國    95    年    11    月    6     日
                                                      Ｆ


司法院資訊處製作；財團法人民間司法改革基金會備份。
